【裁判字號】    90,交抗,255
【裁判日期】    900731
【裁判案由】    違反道路交通管理處罰條例
【裁判全文】
臺灣高等法院刑事裁定                              九十年度交抗字第二五五號
    抗 告 人 即
    受 處 分 人  甲○○
右抗告人因違反交通管理處罰條例案件，不服臺灣桃園地方法院中華民國九十年六月
二十九日所為裁定（九十年度交聲字第二九號）提起抗告，本院裁定如左：
    主  文
原裁定撤銷，發回臺灣桃園地方法院。
    理  由
一、抗告意旨略以：本案原處分機關交通部公路局新竹區監理所桃園監理站（下稱桃
    園監理站）曾多次函請台北市停車管理處查復抗告人即受處分人甲○○違規停車
    情形，該處查復函所檢附之查獲違規停車事件檢舉單並無受處分人所有之車牌Ｅ
    Ｇ—三四七六號自用小客車違規事實之記載，原處分機關另向台北縣警察局新莊
    分局函調八十七年度人工計時繳費通知單編號000000000結果，上開通知單亦因
    逾期銷毀無從查證，且受處分人所有之上開汽車於民國（下同）八十七年十一月
    間已經桃園監理站註銷未再使用，凡此均足以證明受處分人確未於八十七年十二
    月二十八日上午八時十三分許，在台北市○○○路○段道路收費停車處所停車；
    而違規事實應以證據證明之，本案違反道路交通管理事件通知單既未經受處分人
    親自簽名，即不得據以為受處分人違規事實之認定，為此提出抗告。
二、原裁定以受處分人甲○○所有ＥＧ—三四七六號自用小客車，於八十七年十二月
    二十八日上午八時十三分，在台北市○○○路○段公有收費停車場停車，經台北
    市政府警察局派駐停車管理處人員巡視停車位時，發現該車未依規定繳費，因而
    開立補費通知單夾置車窗雨刷上，並將補費通知單第二聯送回台北市停車管理處
    ，受處分人逾期未繳費銷案，即送執法小組依法舉發等情，業據證人即台北市政
    府警察局派駐停車管理處小隊長黃裕鐘到庭結證屬實，且車牌ＥＧ—三四七六號
    自用用小客車確為受處分人所有，與前開舉發單所載之車籍資料吻合，亦有車籍
    作業系統—查詢認可資料一紙及所附車體照片一幀足憑，堪認受處分人前開違規
    事實為真。受處分人雖辯稱前開ＥＧ—三四七六號自用小客車業於八十七年十一
    月註銷未再使用，且遭人偷竊遺失云云，查受處分人上開車牌雖因逾期車檢，經
    桃園監理站於八十八年七月一日以「逾檢註銷」在案，然受處分人並未至該監理
    站繳回牌照辦理註銷執行登記手續等情，有桃園監理站九十年三月八日（九○）
    竹監桃字第○八一六七號函暨汽車車籍查詢表附於本院九十年度交聲字第一四號
    卷內足據，受處分人復始終未能提出曾向有關機關申報自小客車遺失之相關報案
    紀錄，受處分人前開所辯，顯與事實不符且衡與常情有違，殊難足取。次查經桃
    園監理站向台北市停車管理處函查結果，雖以本件違規事實之原始資料及違規通
    知單已因逾期銷燬而無法查證，有台北市停車管理處九十年一月二十九日北市停
    西字第九○六○二六○四○○號函一紙在卷可稽，惟亦無從因原始資料銷燬即可
    否定受處分人之違規事實，是前開函文尚不足為有利於異議人事實之認定。至卷
    附台北市停車管理處八十八年五月三十一日北市停四字第八八六二○五六六○○
    號函、八十八年五月一日北市停四字第八八六一三九九九○○號函、九十年一月
    五日北市停四字第九○六○○二五二○○號函及第九○六○○二五三○○號函，
    係分別就受處分人所有前開自用小客車，於八十九年九月二十三日及八十七年十
    二月二十三日違規事實所為之答覆結果，均與本件受處分人聲明異議事件無關，
    附此敘明。末查違規停車而駕駛人不在場者，得逕行舉發之，違反道路交通管理
    事件統一裁罰標準及處理細則第二十三條第一項第三款及第二項亦有明定，從而
    受處分人以未親自在違規通知單上簽章為詞置辯，亦無足取。綜述，受處分人既
    未於前揭違規通知單內之應到案期日即八十八年二月十九日前自動繳納最低額罰
    鍰新臺幣（下同）六百元，故原處分機關據以援引道路交通管理處罰條列第五十
    六條第一項第十款規定，裁處受處分人一千二百元罰鍰，係依法行政，並無違誤
    之處，駁回受處分人之異議，固非無見。
三、惟查原審於九十年六月二十日調查時僅訊問證人黃裕鐘本件舉發何以遲至九十年
    一月始裁決，證人黃裕鐘答稱「不清楚，是由監理機關負責裁決」，並庭呈台北
    市停車管理處書函及逾期未繳告發聯等情，有原審九十年六月二十日之訊問筆錄
    可稽，證人黃裕鐘並未為如原裁定理由二所載之陳述，原審逕為上開認定，已有
    未洽。另原審認受處分人所辯其所有之上開汽車於八十七年十一月間已註銷未使
    用一節不足採信，係以桃園監理站九十年三月八日（九○）竹監桃字第○八一六
    七號函暨汽車車籍查詢為據，雖上開函文附於原審九十年度交聲字第一四號刑事
    卷宗內，然本案卷內既無上開函文及汽車車籍查詢，原審據以認定受處分人上開
    辯解與事實不符且違常情云云，即與卷存之證據資料未合，亦有未洽。再受處分
    人於前揭時地，在道路收費停車處所停車未依規定繳費等情，固有台北市政府警
    察局舉發違反道路交通管理事件通知單一紙足憑，惟舉發機關相當於刑事訴訟程
    序告訴人之地位，其陳述是否與事實相符，仍應調查其他證據以資審認，乃原審
    雖曾傳喚證人黃裕鐘，然未就上開違規事實詳予查明；又原處分機關向台北市停
    車管理處函查結果，亦因本件違規事實之原始資料逾期銷燬而無法查證該處管理
    員原登記之資料是否確與舉發單上所載相符；且台北市停車管理處所附函文及逾
    期未繳告發聯等資料，亦均與本件違規無涉，則受處分人究否於上開時地停車未
    依規定繳費，自有再予調查之必要。抗告意旨以受處分人未親自於違規通知單上
    簽章為由置辯，固無足取，惟原裁定既有上開可議，自應由本院將原裁定撤銷，
    發回原審法院，詳為調查並更為適法之裁判。
據上論斷，應依道路交通事件處理辦法第二十六條、刑事訴訟法第四百十三條前段裁
定如主文。
中      華      民      國    九十      年      七      月    三十一 日
                              臺灣高等法院交通法庭
                                  審判長法  官  許  增  男
                                        法  官  黃  鴻  昌
                                        法  官  蔡  彩  貞
右正本證明與原本無異。
不得抗告。
                                        書記官  張  淑  芬
中      華      民      國      九十     年    八     月       六       日


司法院資訊處製作；財團法人民間司法改革基金會備份。
